臺灣基隆地方法院基隆簡易庭小額民事判決
109年度基小字第3359號
原      告  明台產物保險股份有限公司

法定代理人  長瀬耕一
訴訟代理人  陳振盛  
被      告  衛鎮熙  


上列當事人間損害賠償事件，本院於民國110年1月14日言詞辯論
終結，判決如下：
    主  文
被告應給付原告新臺幣壹萬肆仟貳佰柒拾捌元，及自民國一百零
九年十二月二日起至清償日止，按年息百分之五計算之利息。
原告其餘之訴駁回。
訴訟費用新臺幣壹仟元，其中新臺幣肆佰肆拾壹元由被告負擔，
餘由原告負擔。
本判決第一項得假執行。但被告如以新臺幣壹萬肆仟貳佰柒拾捌
元為原告預供擔保，得免為假執行。
    事實及理由
一、被告經合法通知未於言詞辯論期日到場，核無民事訴訟法第
    386條所列各款情形，依民事訴訟法第436條之23、第436條
    第2項、第385條第1項前段之規定，准原告之聲請，由其一
    造辯論而為判決，合先敘明。
二、原告起訴主張：原告承保訴外人蔡明達所有AJJ-1176號自小
    客車（下稱系爭車輛）之汽車損失保險，該車輛於民國108
    年4月29日11時14分許，由訴外人蔡明達駕駛，行經基隆市○
    ○區○○路000號前，與被告所駕駛之ASG-1607號車輛發生碰撞
    ，致系爭車輛受損。原告已依保險契約之約定，給付被保險
    人系爭車輛之合理必要修復費用合計新臺幣（下同）32,390
    元（含鈑金費用4,238元、烤漆費用6,225元、零件費用21,9
    27元），並依法取得代位求償之權。為此，爰依保險法第53
    條規定及民法第184條第1項前段及同法第191條之2規定，提
    起本件損害賠償之訴等語，並聲明：被告應給付原告32,390
    元，及自起訴狀繕本送達之翌日起至清償日止，按年息5%計
    算之利息。
三、被告經合法通知，未於言詞辯論期日到場，亦未提出書狀為
    任何聲明或陳述。
四、被告於108年4月29日11時14分許，駕駛ASG-1607號自小貨車
    ，在基隆市○○區○○路000號前，因倒車未注意系爭車輛，不
    慎撞擊系爭車輛，系爭車輛因而受損等事實，業據原告提出
    汽車保險單、系爭車輛行車執照、基隆市警察局道路交通事
    故當事人登記聯單、北都汽車股份有限公司八堵服務廠估價
    單、電子發票證明聯、汽車險賠款同意書等件為證，並經本
    院依職權向基隆市警察局第四分局調取交通事故調查卷宗，
    有該分局以109年11月10日基警四分五字第1090465166號函
    檢附之A3類道路交通事故調查報告表、系爭車輛及肇事車輛
    照片、基隆市警察局第四分局安樂派出所員警工作紀錄簿可
    稽，應堪信為真實。
五、按汽車倒車時，應顯示倒車燈光或手勢後，謹慎緩慢後倒，
    並應注意其他車輛及行人，道路交通安全規則第110條第2款
    定有明文。經查，被告於上開時、地駕駛肇事車輛，依前開
    規定，倒車時本應注意其他車輛或行人，謹慎緩慢後倒，竟
    疏未注意，致撞及系爭車輛，系爭車輛因而受損，被告於系
    爭事故之發生應負過失責任甚明。第按因故意或過失，不法
    侵害他人之權利者，負損害賠償責任；汽車、機車或其他非
    依軌道行駛之動力車輛，在使用中加損害於他人者，駕駛人
    應賠償因此所生之損害，民法第184條第1項前段、第191條
    之2前段規定甚明。本件被告於旨揭時、地，既違反上開交
    通法規，以致無從避免系爭事故發生之結果，則被告之過失
    行為與系爭車輛之車體損害間，自有相當因果關係存在。準
    此，被告自應依法對訴外人蔡明達即系爭車輛之所有人負損
    害賠償責任。
六、再按損害賠償祇應填補被害人實際損害，保險人代位被害人
    請求損害賠償時，依保險法第53條第1項規定，如其損害額
    超過或等於保險人已給付之賠償金額，固得就其賠償之範圍
    ，代位請求賠償，如其損害額小於保險人已給付之賠償金額
    ，則保險人所得代位請求者，即祇以該損害額為限（最高法
    院65年台上字第2908號判例意旨、83年度台上字第806號判
    決意旨參照）。蓋保險給付請求權之發生，係以保險契約為
    其基礎；至保險人於給付保險金以後，雖得代位行使被保險
    人對於第三人之請求權，然此實係基於保險法第53條第1 項
    之規定，是其二者之賠償範圍，本非必然一致，苟被保險人
    對於第三人之請求權有一定限額者，就令保險人給付之賠償
    金額已經超過此項限額，然因保險人係依保險法第53條第1 
    項規定，依債權移轉之法律關係對第三人主張權利，核其所
    得請求之範圍，自仍以被保險人原得對第三人請求之額度為
    限。又物之所有人依民法第196 條規定請求物被毀損所減少
    之價額，固得以修復費用為估定之標準，惟以必要者為限，
    即修理材料以新品換舊品，應予折舊（最高法院77年第9 次
    民事庭會議決議參照）。本件原告主張訴外人蔡明達業向原
    告投保車體損失險，系爭車禍即保險事故發生在保險期間，
    原告遂依保險契約之約定修復費用共計32,390元（含鈑金費
    用4,238元、烤漆費用6,225元、零件費用21,927元），而原
    告已依保險契約賠付被保險人上開修復費用之事實，業據其
    提出前揭估價單及電子發票證明聯等件影本為證，固堪信為
    真實。惟查，上開修復費用應扣除零件折舊之金額計算，則
    其請求被告賠償之損害，自應扣除以新零件更換受損舊零件
    之折舊額。又按營利事業所得稅查核準則第95條第8項規定
    ，固定資產提列折舊採用定率遞減法者，以一年為計算單位
    ，其使用期間未滿一年者，按實際使用之月數相當於全年之
    比例計算之，不滿一月者，以一月計之方法計算。而依行政
    院所發布之固定資產耐用年數表及固定資產折舊率表，自用
    小客車之耐用年數為5年，依定率遞減法每年應折舊千分之
    三六九，但其最後一年之折舊額，加歷年折舊累計額，其總
    和不得超過該資產成本額十分之九。系爭車輛為104年6月出
    廠，有行車執照影本在卷可稽，則至108年4月29日因系爭事
    故受損時止，其使用期間為3年10個月，是原告主張之修理
    材料費用即零件費用21,927元，於扣除折舊後，其殘值為3,
    815元（計算式如附表所示），是本件原告所得請求之系爭
    車輛修復費用為14,278元【計算式：4,238元＋6,225元＋3,81
    5元＝14,278元】。
七、從而，原告依侵權行為損害賠償請求權及保險代位之法律關
    係，請求被告給付14,278元，及自起訴狀繕本送達被告之翌
    日即109年12月2日起至清償日止，按年息5%計算之利息，為
    有理由，應予准許。其逾此範圍之請求，為無理由，應予駁
    回。
八、本件第一審裁判費為1,000 元，此外別無其他費用之支出，
    是本件訴訟費用合計1,000 元。爰依職權確定前開訴訟費用
    ，由兩造按其勝敗比例負擔。
九、本判決原告勝訴部分，係適用小額訴訟程序所為被告敗訴之
    判決，爰依民事訴訟法第436條之20之規定，職權宣告假執
    行，併依同法第436條之23準用同法第436條第2項，再準用
    同法第392條第2項規定，酌情宣告被告預供相當之擔保金額
    後得免為假執行。
十、據上論結，本件原告之訴為一部有理由，一部無理由，依民
    事訴訟法第436條之19第1項、第436條之20、第436條之23、
    第436條第2項、第385條第1項前段、第87條第1 項、第79條
    、第392條第2項，判決如主文。
中　　華　　民　　國　　110 　年　　1 　　月　　28　　日
                  基隆簡易庭法 官  周裕暐
以上正本係照原本作成。
對於本件判決如有不服，應於收受送達後20日內向本院提出上訴
書狀，上訴於本院合議庭，並按他造當事人之人數附具繕本。當
事人之上訴，非以判決違背法令為理由不得為之，上訴狀應記載
上訴理由，表明下列各款事項：
(一)原判決所違背之法令及其具體內容。
(二)依訴訟資料可認為原判決有違背法令之具體事實。
如委任律師提起上訴者，應一併繳納上訴審裁判費。
中　　華　　民　　國　　110 　年　　1 　　月　　28　　日
                           書記官  謝佳妮
附表
-----
折舊時間           金額
第1年折舊值        21,927×0.369=8,091
第1年折舊後價值    21,927-8,091=13,836
第2年折舊值        13,836×0.369=5,105
第2年折舊後價值    13,836-5,105=8,731
第3年折舊值        8,731×0.369=3,222
第3年折舊後價值    8,731-3,222=5,509
第4年折舊值        5,509×0.369×(10/12)=1,694
第4年折舊後價值    5,509-1,694=3,815